臺灣高等法院臺中分院民事裁定　96年度抗字第601號
抗　告　人　 第一商業銀行股份有限公司
法定代理人　 丙○○
代　理　人　 甲○○
上列抗告人因與相對人乙○○間撤銷假處分（應為撤銷假扣押之
誤）事件，對於中華民國96年9月29日臺灣南投地方法院96年度
裁全聲字第25號所為裁定提起抗告，本院裁定如下：
    主  文
抗告駁回。
抗告程序費用由抗告人負擔。
    理  由
一、本件抗告意旨略以：
（一）緣案外人范紀章於民國（下同）89年l月9日邀同乙○○為
      連帶保證人向抗告人借款一筆新台幣（下同）400萬元，
      並約定有利息及違約金，並應按月攤還本息，惟於90年間
      范紀章獲得「89年輔助勞工建構住宅貸款」資格（註：此
      專案貸款可獲得政府一定程度利息補貼，借款人因此可負
      擔較少利息），可申貸額度為220萬元，遂向債權人申請
      將原貸款餘額內之220萬轉換為上述之輔助方案，並增提
      黃秋英為另一連帶保證人。
（二）其就原法院於96年裁全聲字第25號裁定中裁定理由：「相
      對人即抗告人未於分配期日前對其債權受償方式聲明異議
      』一事，係因本案抗告人為第一順位抵押權人，尚且不論
      原法院執行處將所受償金額分配至第一筆債權或第二筆債
      權皆不損其抵押權人之債權，惟就本案連帶保證人會損害
      其權益，是因本案擔保物係為案外人范紀章提供擔保上述
      二筆借款，分別為乙○○保證本金餘額為1,772,995元，
      黃秋英保證本金餘額為新台幣2,155,354元，為維其保證
      人黃秋英之權益，故不應以原法院所認為債務人乙○○保
      證債務已全數清償完畢，假扣押原因顯已消滅。
（三）又因案外人黃秋英（即本案第二筆債權之連帶保證人）已
      對抗告人提起債務人異議之訴，現蒙原法院受理中（96訴
      問字第316號），其請求對於原法院95執義字第2276號執
      行事件中分配表所列抗告人第一筆及第二筆債權受償情形
      應做更正，以維各連帶保證人之權益；又該起訴事件後續
      審理判決對抗告人及本案聲請人乙○○皆具利害關係，抗
      告人已向該案承審法官聲請傳喚本案聲請人乙○○參加訴
      訟，故請求鈞院視96訴問第316號判決結果，再行後續事
      宜等語。
二、債權人或債務人對於分配表所載各債權人之債權或分配金額
    有不同意者，應於分配期日一日前，向執行法院提出書狀，
    聲明異議。前項書狀，應記載異議人所認原分配表之不當及
    應如何變更之聲明。強制執行法第39條定有明文。經查，原
    法院95年度執字第2276號強制執行事件，定於95年12月19日
    實施分配，於分配期日之通知中，已依據強制執行法第39條
    第l項之規定，於函文中註明「債權人（即抗告人）或債務
    人（即范紀章）對於分配表所載各債權人之債權或分配金額
    有不同意者，『應於分配期日一日前』，向本院提出書狀，
    記載所認原分配表之不當及應如何變更之聲明，聲明異議。
    」等語，而前開分配期日通知，已於95年ll月28日送達於抗
    告人，有民事執行處函及送達回證附於原法院95年度執字第
    2276號執行卷宗可核。抗告人如認原法院前開分配方式，有
    損其債權，自應依前述法條之規定及分配期日通知之說明，
    於期限內聲明異議，方屬適法，其未為此圖，於分配期日已
    過，分配款均已受償完畢之情況下，方於本案主張前開分配
    方式為不當，自非妥適。雖抗告人主張其係第一順位抵押權
    人，不論原法院執行處將所受償金額分配至第一筆債權或第
    二筆債權皆不損其抵押權人之債權，惟就本案連帶保證人會
    損害其權益云云，然此等事由亦係於收到分配表後即可知悉
    ，即原法院執行處已將債務人范紀章400萬元借款分成二筆
    ，且連帶保證人乙○○、黃秋英分別對二筆借款負連帶保證
    責任，抗告人卻仍未於分配期日一日前對原法院執行處聲明
    異議，直至分配款均已受償完畢後始主張分配方式不當，是
    其主張自不足採。況抗告人如遵期聲明異議，該案債務人范
    紀章亦得依強制執行法第40條之l第2項之規定為反對之陳述
    ，斯時雙方當事人就分配表所衍生之爭議，即應依強制執行
    法第41條第l項：「異議未終結者，為異議之債權人或債務
    人，得向執行法院對為反對陳述之債權人或債務人提起分配
    表異議之訴。」之規定，由抗告人提起分配表異議之訴，以
    資救濟；惟抗告人對於債權受償方式，並未於分配期日一日
    前聲明異議，亦未賦予范紀章提出反對陳述之機會，更未讓
    實體法院有以分配表異議之訴作出裁判，基於禁反言原則，
    自不得於嗣後為反於分配表內容之主張，否則他方當事人之
    訴訟權將無以確保，而分配表異議之訴，亦將形同虛設。從
    而，相對人於本件主張上開二筆債權，應該比例受償云云，
    亦非可取。另抗告人主張訴外人黃秋英對其提出債務人異議
    之訴，請求本院視原法院96年度訴字第316號判決結果，再
    行後續事宜云云，惟查，訴外人黃秋英與相對人係分別對抗
    告人負連帶保證責任，並非負共同保證責任，訴外人黃秋英
    與抗告人之債權債務關係與相對人無關，並無暫停撤銷假扣
    押之必要，相對人既已如原裁定所示清償其所擔保範圍內之
    債務，則相對人聲請撤銷假扣押，於法有據，原法院准許相
    對人之聲請，經核於法洵無違誤，抗告意旨猶執陳詞指摘原
    裁定不當，求予廢棄，為無理由，應予駁回。
三、據上論結，本件抗告為無理由，依強制執行法第30條之1，
    民事訴訟法第495條之1第1項、第449條第1項、第95條、第
    78條，裁定如主文。
中　　華　　民　　國　　96　　年　　12　　月　　27　　日
                  民事第二庭    審判長法　官  邱森樟
                                      法　官  謝說容
                                      法　官  蔡秉宸
以上正本係照原本作成。
再為抗告應以適用法規顯有錯誤為理由，並經本院之許可，該許
可以原裁定所涉及之法律見解具有原則上之重要性者為限。
如提起再抗告者應於裁定送達後10日內向本院提出抗告理由狀（
須按照他造人數附具繕本）並繳納抗告裁判費新臺幣1,000元，
同時委任律師或具有律師資格之關係人為代理人。
                                      書記官  洪麗華
中　　華　　民　　國　　96　　年　　12　　月　　28　　日
                                                      Ｍ
